【裁判字號】    99,重訴,6
【裁判日期】    990810
【裁判案由】    返還土地等
【裁判全文】
臺灣苗栗地方法院民事判決               99年度重訴字第6號
原      告  協博精密模具股份有限公司
法定代理人  乙○○
訴訟代理人  李建德律師
被      告  金有利實業有限公司
法定代理人  丙○○
訴訟代理人  甲○○
上列當事人間請求返還土地等事件，本院於99年7 月27日言詞辯
論終結，判決如下：
    主      文
被告應將坐落苗栗縣銅鑼鄉○○段銅鑼工業區小段三一六地號土
地及其上如附圖即苗栗縣銅鑼地政事務所複丈成果圖所示之二層
鋼筋混凝土造建物（含增建部分）即坐落同段一０九之一建號建
物、二層鋼筋混凝土、加強磚造建物（含增建部分）即坐落同段
一五三建號建物、一層鐵皮造廠房、一層鐵皮倉庫等四棟建物予
以騰空遷讓交還原告，並自民國九十八年十一月二十三日起至交
還上開土地廠房之日止，按月給付原告新臺幣貳拾貳萬伍仟元。
被告應給付原告新臺幣壹佰壹拾捌萬壹仟貳佰伍拾元，及自民國
九十九年二月三日起至清償日止，按年息百分之五計算之利息。
原告其餘之訴駁回。
訴訟費用由被告負擔。
本判決第一、二項於原告以新臺幣捌佰貳拾貳萬肆仟肆佰壹拾柒
元供擔保後，得假執行。
原告其餘假執行之聲請駁回。
    事實及理由
一、本件被告經合法通知，未於最後言詞辯論期日到場，核無民
    事訴訟法第386 條各款所列情形，爰依原告之聲請，由其一
    造辯論而為判決。
二、按訴狀繕本送達後，原告不得將原訴變更或追加他訴，但有
    被告同意、擴張或減縮應受判決事項之聲明者，不在此限。
    民事訴訟法第255 條第1 項第3 款訂有明文。查本件原告起
    訴請求訴之聲明為：(一)被告應將坐落苗栗縣銅鑼鄉○○路8
    號土地及其上之廠房遷讓交還原告，並應給付原告自民國98
    年11月15日起至交還上開土地廠房之日止，按月以新臺幣（
    下同）225,000 元計算之損害金。(二)被告應給付原告租金67
    5,000 元及營業稅稅金56,250元，及均自起訴狀繕本送達翌
    日起至清償日止，按年息百分5 計算之利息。嗣將訴之聲明
    變更為：(一)被告應將坐落苗栗縣銅鑼鄉○○段銅鑼工業區○
    段316 地號土地（下稱系爭土地）及其上如附圖即苗栗縣銅
    鑼地政事務所複丈成果圖所示之二層鋼筋混凝土造建物（含
    增建部分）即坐落同段109 之1 建號建物、二層鋼筋混凝土
    、加強磚造建物（含增建部分）即坐落同段153 建號建物、
    一層鐵皮造廠房、一層鐵皮倉庫等四棟建物（下稱系爭四棟
    建物）予以騰空遷讓交還原告，並自98年11月15日起至交還
    上開土地廠房之日止，按月給付原告225,000 元。(二)被告應
    給付原告租金1,125, 000元及營業稅稅金56,250 元 ，及均
    自起訴狀繕本送達翌日起至清償日止，按年息百分之5 計算
    之利息。經核原告所為之上開訴之變更，應屬擴張或減縮應
    受判決事項之聲明，與上開規定相符，應予准許。
三、原告主張：被告金有利實業有限公司於96年11月1 日向原告
    承租系爭土地及其上如附圖即苗栗縣銅鑼地政事務所複丈成
    果圖所示之系爭四棟建物，租期自96年11月1 日起至101 年
    11 月1日止，每月租金為225,000 元。詎被告於98年6 月起
    即未依約給付租金，經原告屢次催討後，被告乃開立5 張、
    金額均為225, 000元支票交付原告，用以支付98年6 月起至
    10 月 止共計5 個月之租金，詎上開5 張支票經原告提示銀
    行付款，均遭拒絕付款，為此原告乃於同年11月12日以存證
    信函定期催告被告給付其所積欠之租金，如逾期未給付則終
    止雙方租賃契約。而被告仍然未於期限內給付上開租金，因
    此，雙方之租賃契約已經於98年11月14日終止，被告應當依
    民法第455 條規定及系爭租賃契約第17條約定，將系爭土地
    及其上如附圖所示之系爭四棟建物遷讓交還予原告，並給付
    前已積欠5 個月之租金，共計1,125,000 元。又依系爭租賃
    契約第16條及附加條款約定，系爭租賃契約之租金憑單扣繳
    由被告負責向稅捐稽徵機關繳納，且發票營業稅5 ％由承租
    人即被告支付，茲原告因本件租賃契約所收取之98年1 月至
    5 月之租金收入為1,125,000 元，應繳納之營業稅稅金為56
    ,250元，此部分之營業稅稅金已由原告向稅捐稽徵機關申報
    租金收入並代墊繳納完畢，故依上開租賃契約約定被告應返
    還原告營業稅稅金56,250元。又被告於系爭租賃契約終止前
    ，依系爭租賃契約約定，應按月給付租金225, 000元予原告
    ，於系爭租賃契約終止後，依民法第179 條規定，應按月給
    付相當於租金之不當得利225,000 元予原告。並聲明：(一)被
    告應將系爭土地及其上如附圖所示之系爭四棟建物予以騰空
    遷讓交還原告，並自98年11月15日起至交還上開土地廠房之
    日止，按月給付原告225,000 元。(二)被告應給付原告租金1,
    12 5,000元及營業稅稅金56,250元，及自起訴狀繕本送達翌
    日起至清償日止，按年息百分之5 計算之利息。(三)願供擔保
    請准宣告假執行。
四、被告未於最後言詞辯論期日到場，惟據其以前到庭之陳述，
    則以：被告與原告間存有糾紛，原告曾來被告公司廠房前傾
    倒水泥，被告開立支付原告租金之支票之所以會退票，是因
    為原告傳簡訊叫其他客戶不匯款給被告公司，所以才沒有錢
    兌現支票票款等語，資為抗辯。並聲明：原告之訴駁回。
五、查原告主張之上開事實，業據其提出租賃契約書、支票及退
    票理由單影本、中和民富街郵局存證信函第342 號函、郵局
    掛號郵件收件回執影本、統一發票影本、營業人銷售額與稅
    額申報書影本等件為證，應堪信為真實。被告上開抗辯，則
    完全未據其提出任何證據以實其說，故其所為之抗辯，並不
    足採。至原告主張其終止租賃契約之日期為被告收受存證信
    函之日即98年11月14日，則尚屬有誤，蓋本件原告所寄發之
    存證信函雖然於98年11月14日為被告所收受，但該存證信函
    訂有7 日之期限命被告補繳其所積欠之租金，故本件終止租
    賃契約之日應係自被告收受存證信函之日起經過7 日之末日
    為終止日，惟該末日即98年11月22日為星期日，依民法第11
    9 、122 條規定，應以次日即98年11月23日始生終止契約之
    效力。
六、綜上所述，原告為系爭土地及四棟建物之所有權人，系爭租
    賃契約自98年11月23日起因原告終止系爭租賃契約而消滅，
    被告占有系爭土地及系爭四棟建物即無正當權源，自應依系
    爭租賃契約第17條約定及民法455 條將系爭房地騰空交還予
    原告，並應依民法第179 條規定，自98年11月23日起至返還
    系爭土地及系爭四棟建物予原告之日止，按月給付原告相當
    於不當得利之租金225,000 元，另被告依租賃契約第3 條、
    第16條及附加條款約定應給付原告租金1,125,000 元及營業
    稅稅金56,250元，共計1,181,250 元，及自起訴狀繕本送達
    翌日即99年2 月3 日起至清償日止，按年息百分之5 計算之
    利息，為有理由，逾上開範圍之請求，為無理由，應予駁回
    。
七、本件原告勝訴部分，原告陳明願供擔保請為宣告假執行，經
    核均與規定相符，爰就其勝訴部分酌定如主文第5 項所示之
    擔保金額予以宣告。至其敗訴部分，則因其訴業經駁回，其
    假執行之聲請亦失所附麗，應併予駁回，併此敘明。
八、訴訟費用負擔之依據：民事訴訟法第78條。
中    華    民    國    99    年    8     月    10    日
                  民事庭法  官  王炳人
以上正本係照原本作成。
如對本判決上訴，須於判決送達後20日內向本院提出上訴狀。
如委任律師提起上訴者，應一併繳納上訴審裁判費。
                        書記官  尤旗樟
中    華    民    國    99    年    8     月    10    日

司法院資訊處製作；財團法人民間司法改革基金會備份。
